【裁判字號】    98,重訴,163
【裁判日期】    980527
【裁判案由】    撤銷贈與行為及塗銷所有權移轉登記
【裁判全文】
臺灣臺中地方法院民事判決             98年度重訴字第163號
原      告  第一商業銀行股份有限公司
法定代理人  乙○○
訴訟代理兼
送達代收人  甲○○
被      告  丁○○
            丙○○
上列當事人間請求撤銷贈與行為及塗銷所有權移轉登記等事件，
經於民國98年4月22日言詞辯論終結，本院判決如下：
    主    文
被告丁○○與被告丙○○就如附表所示不動產於民國97年8月18
日所為之夫妻贈與行為，另於民國97年9月5日以台中縣大里地政
事務所收件字號097年里普資字第165530號所為夫妻贈與為原因
之所有權移轉登記行為，應予撤銷。
被告丙○○應將如附表所示不動產於民國97年9月5日以台中縣大
里地政事務所收件字號097年里普資字第165530號所為夫妻贈與
為原因之所有權移轉登記予以塗銷，並將如附表所示不動產回復
登記為被告丁○○所有。
訴訟費用新臺幣73,864元由被告負擔。
    事實及理由
壹、原告起訴聲明如主文所示，另陳述如下：
    一、訴外人華富塑膠企業股份有限公司（下稱華富公司）、
        蘇新峰、蘇良峰及被告丁○○，前於民國96年4月16日
        分別簽立「約定書」交付原告，同意渠等對原告所負之
        一切債務，均願遵守約定書之條款，如有任何一宗債務
        不依約清償付息或使用票據交換所通知拒絕往來時，原
        告得隨時收回借款或視為全部到期。訴外人華富公司繼
        於97年4月16日邀同訴外人蘇新峰、蘇良峰及被告丁○
        ○為連帶保證人，擔保訴外人華富公司對原告所負之借
        款債務，在新臺幣（下同）伍仟萬元（起訴狀誤載為壹
        億元）之範圍內負連帶保證責任，並另簽立「綜合授信
        契約」交原告收執。
    二、訴外人華富公司嗣於97年7月7日及同年8月25日向原告
        分別借款200萬及3,000萬元，借款期間自97年7月7日及
        同年8月25日起，均至同年9月25日止，其後並展期至同
        年10月26日止，約定利息均按原告一年期定期儲蓄存款
        基本利率加年率0.88％計算，按月付息，另到期時本息
        一併清償，且約定逾期清償在6個月以內者，按上開利
        率之百分之十，超過6個月者，就超過部分，按上開利
        率之百分之二十計付違約金。詎訴外人華富公司自97年
        8月25日起即未依約付息，更於同年9月8日因存款不足
        而發生退票情事。原告乃於同年9月23日發函催繳，仍
        未獲清償，依上揭約定書之約定，全部債務視為全部到
        期。訴外人華富公司尚有31,665,825元借款本金未償，
        原告乃於97年11月19日向鈞院聲請對訴外人華富公司、
        蘇新峰、蘇良峰及被告丁○○核發支付命令（97年度司
        促字第42749號），訴外人華富公司、蘇新峰、蘇良峰
        及被告丁○○對於支付命令未於法定期間合法提出異議
        ，支付命令已生與確定判決同一之效力。被告丁○○對
        原告所應連帶清償之債務乃告確定。
    三、被告丁○○為規避清償責任，竟於97年8月18日將其所
        有如附表所示之不動產（下稱系爭不動產），無償贈與
        被告丙○○並於同年9月5日辦理移轉登記完畢，渠為逃
        避上開債務之清償責任明顯。另依財政部臺灣省中區國
        稅局之財產歸屬資料清單所示，被告丁○○於97年9月
        25日財產僅剩持分之土地一筆、投資三筆，其中所投資
        之訴外人華富公司已為逾期放款戶，另所投資之訴外人
        智動股份有限公司（下稱智動公司）業已解散，至所投
        資之訴外人中國信託金融控股股份有限公司（下中信金
        控公司），其投資金額僅為504,000元。足認被告丁○
        ○與被告丙○○間之無償夫妻贈與行為，顯已減少被告
        丁○○之資力，而害及原告之債權。為此，爰依民法第
        244條第1項、第4項規定，訴請撤銷被告二人間就系爭
        不動產所為之夫妻贈與債權行為及移轉所有權之物權行
        為，並訴請被告丙○○應將以夫妻贈與為原因之所有權
        移轉登記予以塗銷，及將如附表所示不動產回復登記為
        被告丁○○所有等語，並提出綜合授信契約書、撥款申
        請書兼借款憑證、借款展期約定書、退票理由單、約定
        書、支付命令暨確定證明書、地政事務所異動資料、土
        地及建物登記謄本、財產歸屬資料清單等為證。
貳、被告方面：均未於言詞辯論期日到場，亦未提出書狀作何聲
    明或陳述。
、法院得心證之理由
    一、程序方面：本件被告經合法通知，均未於言詞辯論期日
        到場，核無民事訴訟法第386條所列各款情形，爰依原
        告之聲請，由其一造辯論而為判決。
    二、實體方面：
        (1)、按債務人所為之無償行為，有害及債權者，債權人
            得聲請法院撤銷之，又債權人依第一項或第二項之
            規定聲請撤銷時，並得聲請命受益人或轉得人回復
            原狀。民法第二百四十四條第一項、第四項前段定
            有明文。而所稱「有害及債權者」，乃係指債權人
            之債權，因債務人之行為，致有履行不能或困難之
            情形者，即應認為有損害於債權人之權利，不以債
            務人因其行為致陷於無資力為限。是債權人依上開
            規定，撤銷債務人所為之無償行為，祇須具備下列
            條件：（一）為債務人所為之法律行為、（二）其
            法律行為有害於債權人、（三）其法律行為係以財
            產權為目的。至於債務人之法律行為除有特別規定
            外，無論為債權行為，抑為物權行為，均非所問。
        (2)、次按，當事人對於他造主張之事實，於言詞辯論時
            不爭執者，視同自認；當事人對於他造主張之事實
            ，已於相當時期受合法之通知，而於言詞辯論期日
            不到場，亦未提出準備書狀爭執者，準用第1項之
            規定，民事訴訟法第280條第1項、第3項分別定有
            明文。
        (3)、經查，原告上開主張，業據提出綜合授信契約書、
            撥款申請書兼借款憑證、借款展期約定書、退票理
            由單、約定書、支付命令暨確定證明書、地政事務
            所異動資料、土地及建物登記謄本、財產歸屬資料
            清單等為證（均為影本），核屬相符，被告對於原
            告所主張之事實，已於相當時期受合法之通知，而
            於言詞辯論期日不到場，亦未提出準備書狀而為爭
            執，視同自認。本件被告丁○○與被告丙○○就如
            附表所示不動產於97年8月18日所為之夫妻贈與行
            為，及於97年9月5日以台中縣大里地政事務所收件
            字號097年里普資字第165530號所為夫妻贈與為原
            因之所有權移轉登記行為，確有害及原告對被告丁
            ○○之本院97年度司促字第42749號支付命令所示
            之31,665,825元借款本金及其利息與違約金債權之
            情事，而致原告無法獲得滿足。則原告依民法第24
            4條第1項及第4項規定，訴請：(1)、撤銷被告丁○
            ○與被告丙○○就如附表所示不動產於97年8月18
            日所為之夫妻贈與行為；(2)、撤銷被告丁○○與被
            告丙○○就如附表所示不動產於97年9月5日以台中
            縣大里地政事務所收件字號097年里普資字第16553
            0號所為夫妻贈與為原因之所有權移轉登記行為；
            (3)、塗銷被告丙○○就如附表所示不動產於97年9
            月5日以台中縣大里地政事務所收件字號097年里普
            資字第165530號所為夫妻贈與為原因之所有權移轉
            登記，並將如附表所示不動產回復登記為被告丁○
            ○所有，核屬有據，應予准許。
肆、據上論結，原告之訴為有理由，依民事訴訟法第385條第1項
    前段、第78條、第85條第1項前段，判決如主文。
中    華    民    國    98    年    5     月    27    日
                  民事第二庭    法  官  林宗成
上正本係照原本作成。
如對本判決上訴，須於判決送達後20日內向本院提出上訴狀。
中    華    民    國    98    年    5     月    27    日
                                書記官
附表
┌──────────────────────────────────────────────────────────────────┐
│98年度重訴字第163號                                                                                                                 │
├─┬─────────────────────────┬─┬──────┬───────┬───────────┬─────────┤
│編│      土          地          坐          落      │地│面        積│權          利│    所  有  權  人    │                  │
│  ├───┬────┬────┬───┬───────┤  ├──────┤              │                      │   備        註   │
│號│縣  市│鄉鎮市區○   段   ○○  段│  地        號│目│  平方公尺  │範          圍│                      │                  │
├─┼───┼────┼────┼───┼───────┼─┼──────┼───────┼───────────┼─────────┤
│１│臺中縣│大里市  ○○○段  │      │0000-0000     │建│213.29      │全部***1分之1 │丙○○（登記次序0002）│統一編號Ｚ000000000│
├─┼───┼────┼────┼───┼───────┼─┼──────┼───────┼───────────┼─────────┤
│２│臺中縣│大里市  ○○○段  │      │0000-0000     │建│246.98      │全部***1分之1 │丙○○（登記次序0002）│統一編號Ｚ000000000│
└─┴───┴────┴────┴───┴───────┴─┴──────┴───────┴───────────┴─────────┘
┌─┬───┬───────┬───────┬───────┬─────────────────┬───┬─────┬────────┐
│編│      │              │              │              │      建物面積（平方公尺）        │      │          │                │
│  │      │              │              │主要用途、建材├───────────┬─────┤權  利│          │                │
│  │建  號│基  地  坐  落│建  物  門  牌│              │ 樓    層    面    積 │附屬建物用│      │ 所有權人 │  備        註  │
│  │      │              │              │及層數        │                      │途        │範  圍│          │                │
│號│      │              │              │              │ 合                計 │          │      │          │                │
├─┼───┼───────┼───────┼───────┼───────────┼─────┼───┼─────┼────────┤
│１│87    │臺中縣大里市萬│臺中縣大里市文│廠房、辦公室、│第一樓層：252.37      │          │全部  │丙○○（登│統一編號B0000000│
│  │      │安段275、276、│心南路1160號  │倉庫、宿舍、餐│第二樓層：252.37      │          │      │記次序0002│22              │
│  │      │529           │              │廳、廚房、員工│第三樓層：252.37      │          │      │）        │                │
│  │      │              │              │活動室、鋼筋混│合    計：757.11      │          │      │          │                │
│  │      │              │              │凝土造，3層樓 │                      │          │      │          │                │
├─┴───┴───────┴───────┴───────┴───────────┴─────┴───┴─────┴────────┤
│重測前：涼傘樹段00000-000建號。                                                                                                     │
└──────────────────────────────────────────────────────────────────┘


司法院資訊處製作；財團法人民間司法改革基金會備份。
